臺灣宜蘭地方法院民事小額判決
110年度羅小字第222號
原      告  楊聖芬  
被      告  魏梓濠  

            蘇奕容  


上列當事人間請求損害賠償事件，本院於中華民國111年3月7日
言詞辯論終結，判決如下：
　　主　文
被告蘇奕容應給付原告新臺幣陸萬元。
原告其餘之訴駁回。
訴訟費用新臺幣壹仟元由被告蘇奕容負擔二分之一，餘由原告負
擔。
本判決第一項得假執行。
　　事實及理由
壹、程序部分
    本件被告蘇奕容經合法通知，未於言詞辯論期日到場，核無
    民事訴訟法第386條各款所列情形，爰依民事訴訟法第436條
    之23、第436條第2項、第385條第1項前段之規定，准原告之
    聲請，由其一造辯論而為判決。
貳、實體部分　　
一、原告主張：被告魏梓濠明知將自己之國民身分證影像交付予
    不相識之人，可能幫助他人犯罪，竟基於縱幫助他人詐欺取
    財亦不違背其本意之犯意，於民國108年1月17日前之某日，
    自拍其手持身分證及身分證正反面影像後，將之傳送予真實
    姓名年籍不詳之人。嗣該人取得上開影像後，與其所屬詐欺
    集團成員基於詐欺取財之犯意聯絡，於網路上刊載貸款訊息
    ，並以被告魏梓濠之照片創設LINE通訊軟體帳號「借款便利
    貸─魏梓濠」與原告聯繫貸款事宜，致原告信以為真，而將
    所有台北富邦銀行帳號000000000000號帳戶（下稱本案帳戶
    ）之網路銀行帳號及密碼，提供給「借款便利貸─魏梓濠」
    及所屬詐欺集團成員；又被告蘇奕容明知無故要求他人提供
    存摺、帳戶使用者，將可能藉此取得之存摺、帳戶及密碼，
    自行或轉由他人遂行財產上詐欺犯罪之目的，竟基於縱幫助
    他人詐欺取財亦不違背其本意之犯意，將其申辦之中華郵政
    股份有限公司帳號00000000000000號帳戶（下稱詐騙帳戶）
    之存摺、提款卡及密碼，提供給真實姓名年籍不詳之詐欺集
    團成員；嗣詐欺集團成員取得本案帳戶及詐騙帳戶後，即擅
    自以原告提供之網路銀行帳號及密碼，將本案帳戶內之款項
    新臺幣（下同）6萬元轉帳至詐騙帳戶，嗣後更以本案帳戶
    從事犯罪之用，造成原告受有損害，爰依侵權行為之法律關
    係提起本件訴訟，並聲明：被告應連帶給付原告6萬元等語
    。
二、被告部份
(一)被告魏梓濠則以：詐欺原告的LINE通訊軟體帳號「借款便利
    貸─魏梓濠」並不是我，我沒有與原告有任何接觸，我是被
    盜用身分證，我也是被害人，刑事部份我也獲得不起訴處分
    ，應無侵權行為等語，資為抗辯，並聲明：原告之訴駁回。
(二)被告蘇奕容經合法通知，未於言詞辯論期日到場，亦未提出
    書狀為任何聲明或陳述。
三、本院之判斷
(一)被告蘇奕容部分：
　1.經查，原告就其所主張詐騙帳戶為被告蘇奕容申設持有，本
    案帳戶則為原告申設持有，原告因於108年3月間某日遭真實
    姓名年籍不詳LINE通訊軟體帳號為「借款便利貸─魏梓濠」
    之人之欺騙因而陷於錯誤，遂將本案帳戶之網路銀行帳號及
    密碼提供予「借款便利貸─魏梓濠」，而詐欺集團成員取得
    本案帳戶及詐騙帳戶後，確利用詐騙帳戶做為收取自本案帳
    戶不法轉匯款項之人頭帳戶等情，業據原告提出與其所述相
    符之LINE通訊軟體對話紀錄、本案帳戶存摺影本等為證（見
    本院卷一第10-66、106-109、117-120頁），又自本案帳戶
    存摺內頁影本及詐騙帳戶之歷史交易明細（見本院卷一第15
    4、173頁），亦可見本案帳戶中之22,990元、37,700元，確
    於108年3月15日12時22分、同日12時25分許，均遭人轉入被
    告蘇奕容名下之詐騙帳戶中，隨遭提領一空無訛；又被告蘇
    奕容經本院合法通知後，未於言詞辯論期日到場爭執，復未
    提出書狀答辯以供本院斟酌，依民事訴訟法第280條第3項、
    第1項之規定，對原告主張之事實已生自認之效力，本院復
    綜合審酌原告所提前揭證據，堪認原告此部分之主張為真實
    。
　2.按「因故意或過失，不法侵害他人之權利者，負損害賠償責
    任。故意以背於善良風俗之方法，加損害於他人者，亦同。
    」「數人共同不法侵害他人之權利者，連帶負損害賠償責任
    ；不能知其中孰為加害人者，亦同。造意人或幫助人，視為
    共同行為人。」民法第184條第1項、第185條分別定有明文
    。又按民事上之共同侵權行為與刑事上之共同正犯，其構成
    要件並不完全相同，共同侵權行為人間不以有意思聯絡為必
    要，若行為關連共同，亦足成立共同侵權行為。又民法第18
    5條第2項所謂視為共同行為人之幫助人，係指以積極的或消
    極的行為，對實施侵權行為人予以助力，促成其侵權行為之
    實施者而言（最高法院101年度台抗字第493號民事裁定意旨
    同此見解）。本件被告蘇奕容以幫助詐欺取財之犯意，將其
    所有詐騙帳戶存摺、提款卡及密碼提供予真實姓名年籍不詳
    之詐欺集團成員，供詐欺集團作為詐取原告財物之用，致原
    告因受騙陷於錯誤而交付本案帳戶之網路銀行帳號及密碼予
    詐欺集團後，其於本案帳戶內之存款共60,690元（即22,990
    元+37,700元）隨遭人轉匯至被告蘇奕容之詐騙帳戶內而受
    有損害，堪認被告蘇奕容確有幫助該詐欺集團詐取原告財物
    之共同侵權行為事實，且被告蘇奕容之行為與原告所受損害
    間亦有相當因果關係，故被告蘇奕容對原告所受之損害，自
    應與該詐欺集團成員共同負侵權行為連帶損害賠償責任。從
    而，原告依侵權行為之法律關係，請求被告蘇奕容賠償6萬
    元，應屬有據。
(二)被告魏梓濠部分：
　1.經查，原告就其所主張本案帳戶為其申設持有，其因於108
    年3月間某日遭真實姓名年籍不詳LINE通訊軟體帳號為「借
    款便利貸─魏梓濠」之人之欺騙，誤以為「借款便利貸─魏梓
    濠」確可替其處理貸款事宜，因而陷於錯誤，遂將本案帳戶
    之網路銀行帳號及密碼提供予「借款便利貸─魏梓濠」，而
    詐欺集團成員於取得本案帳戶後，確將本案帳戶內之款項逕
    自轉匯至所控制之人頭帳戶等情，業據原告提出與其所述相
    符之LINE通訊軟體對話紀錄、本案帳戶存摺影本等為證（見
    本院卷一第10-66、106-109、117-120頁），上情並為被告
    魏梓濠所不爭執，固堪認定。
  2.惟就原告主張被告魏梓濠亦應就其所受上述損害負侵權行為
    損害賠償責任乙節，則為被告魏梓濠所否認，並以前詞置辯
    。經查，本件原告係遭LINE通訊軟體帳號「借款便利貸─魏
    梓濠」之人所詐欺，固屬無訛，業如前述，惟該使用LINE通
    訊軟體帳號「借款便利貸─魏梓濠」之人，是否即為本件被
    告魏梓濠？或與本件被告魏梓濠有何關聯，致使本件被告魏
    梓濠應為「借款便利貸─魏梓濠」之行為共同負責？乃應由
    原告負說明及舉證之責任。對此，原告固主張其係因見LINE
    通訊軟體帳號「借款便利貸─魏梓濠」有於對話中提供被告
    魏梓濠之身分證件，其才會相信「借款便利貸─魏梓濠」所
    述內容云云（見本院卷一第189頁），惟本院遍查原告所提
    其與「借款便利貸─魏梓濠」之全部LINE通訊軟體對話紀錄
    ，均未見「借款便利貸─魏梓濠」有何傳送本件被告魏梓濠
    之身分證件照片或圖檔之情（見本院卷一第10-66、106-107
    、117-118頁），則本件被告魏梓濠是否確有原告所主張將
    其國民身分證照片任意提供予從事詐欺之人之行為，首先已
    屬有疑；且縱認被告魏梓濠之國民身分證照片確遭詐欺集團
    利用以向原告實施詐欺，原告就被告魏梓濠之照片究竟係如
    何提供予詐欺集團、是否出於幫助詐欺集團實施詐欺之故意
    或過失，亦未提出任何證據以實其說，原告固執臺灣宜蘭地
    方檢察署檢察官110年度偵字第736號不起訴處分書以為證據
    ，惟該不起訴處分書業已載明：本署檢察官偵查後，認並無
    證據證明被告魏梓濠提供國民身分證影像予真實姓名年籍不
    詳之人時，即明知或可預見作為詐欺用途等旨（見本院卷一
    第8頁），是憑此不起訴處分書，更難為對被告魏梓濠不利
    之認定；況且，本件自原告自行提供其與「借款便利貸─魏
    梓濠」之LINE通訊軟體對話紀錄，更可見原告於與「借款便
    利貸─魏梓濠」之對話中，亦在「借款便利貸─魏梓濠」之要
    求下，提供其自己之國民身分證照片予「借款便利貸─魏梓
    濠」，且先後數量共高達18張（見本院卷第48-51頁），而
    原告對其上述行為，先後堅詞主張自己是遭他人所騙（見本
    院卷一第191頁、本院卷二第15頁），則對被告魏梓濠相類
    之提供國民身分證照片行為，卻主張被告魏梓濠係出於加害
    他人之故意或過失所致，原告此種「嚴以待人、寬以律己」
    之主張顯然有所矛盾，自無足採。綜前所述，本件從事詐欺
    之「借款便利貸─魏梓濠」，客觀上是否確有以被告魏梓濠
    之國民身分證照片作為向原告實施詐欺之工具、被告魏梓濠
    是否確有提供其國民身分證照片予「借款便利貸─魏梓濠」
    ，首屬有疑，縱然上情屬實，則被告魏梓濠提供照片之行為
    與原告遭「借款便利貸─魏梓濠」詐欺是否有關，及被告魏
    梓濠提供照片之行為是否確係出於故意或過失所致，原告均
    未提出任何證據以實其說，其僅以個人主觀之臆測而提出本
    件訴訟，尚難遽然為其有利之認定。據此，原告主張被告魏
    梓濠就其上述所受損害情形，亦應連帶負損害賠償之責任，
    為無理由，不應准許。
四、綜上所述，原告依侵權行為之法律關係，請求被告蘇奕容給
    付6萬元，為有理由，應予准許。逾此部分之請求，即請求
    被告魏梓濠亦應與被告蘇奕容連帶給付上開6萬元之部份，
    則無理由，應予駁回。　　
五、本判決就原告對被告蘇奕容之請求部份，係依民事訴訟法第
    436條之8適用小額訴訟程序所為被告敗訴之判決，依民事訴
    訟法第436條之20之規定，應依職權宣告假執行。
六、本件事證已臻明確，兩造其餘攻擊防禦方法及所提之證據，
    經審酌後均與判決之結果不生影響，爰不另一一論述，併此
    敘明。
七、按適用小額訴訟程序事件法院為訴訟費用之裁判時，應確定
    其費用額，民事訴訟法第436條之19定有明文，爰依後附計
    算書確定本件訴訟費用額如主文第3項所示。
八、訴訟費用負擔之依據：民事訴訟法第79條。 
中　　華　　民　　國　　111 　年　　4 　　月　　6 　　日
                  臺灣宜蘭地方法院羅東簡易庭
　　　　　　　　　            法　官　張文愷
以上正本係照原本作成。
對於本件判決如有不服，應於收受送達後20日內向本院提出上訴
書狀，上訴於本院合議庭，並按他造當事人之人數附具繕本。
當事人之上訴，非以判決違背法令為理由不得為之，上訴狀應記
載上訴理由，表明下列各款事項：
㈠原判決所違背之法令及其具體內容。
㈡依訴訟資料可認為原判決有違背法令之具體事實。
如委任律師提起上訴者，應一併繳納上訴審裁判費。
中　　華　　民　　國　　111 　年　　4 　　月　　6 　　日
                              書記官  林恬安
計算書：
項目 金額（新臺幣） 備註 第一審裁判費 1,000元  合計 1,000元